臺灣臺中地方法院民事判決
110年度訴字第28號
原告即反訴  
被      告  楊信行實業股份有限公司


法定代理人  楊玉彬  
訴訟代理人  蘇珮鈞律師
            張家榛律師
被告即反訴  
原      告  立隆機械有限公司

法定代理人  林明祥  

訴訟代理人  楊聖文律師
            許哲嘉律師
上列當事人間解除契約回復原狀等事件，經本院於民國111年1月
17日言詞辯論終結，判決如下：
    主    文
原告之訴及假執行之聲請均駁回。
本訴訴訟費用由原告負擔。
反訴被告應給付反訴原告新台幣40萬9000元及自民國110年8月5
日起至清償日止，按年利率百分之5計算之利息。
反訴原告其餘反訴駁回。
反訴訴訟費用由反訴被告負擔百分之85，餘由反訴原告負擔。
反訴原告勝訴部分，得假執行，但反訴被告以新台幣40萬9000元
為反訴原告供擔保後，得免為假執行。
反訴原告其餘假執行之聲請駁回。
    事實及理由
壹、本訴部分：
一、原告（即反訴被告，下稱楊信行公司）起訴主張略以：
  ㈠109年2月初，原告受第三人圓勁科技有限公司委託加工圖號T
    12AMA00-000-00-0工件（共五件），價金140萬元，為履行
    上開合約，及因應未來可能承接之其他工程，楊信行公司於
    民國109年2月6日向被告（即反訴原告，下稱立隆公司）購
    買新虎將高速機(價金62萬元)、新穎龍門加工機(價金180萬
    元)、協鴻龍門銑床(價金160萬元)、傳統車床中古機械(價
    金7萬元)，共計四台機械，總價金409萬元，並簽訂機械買
    賣合約書(下稱系爭契約)。楊信行公司依照系爭契約第二條
    規定，分別於109年2月7日、109年2月21日給付122萬7000元
    及245萬4000元，就上開機具之總價金已支付立隆公司368萬
    1000元(總價金之90%)，其中新穎龍門加工機(價金180萬元)
    之部分已支付立隆公司162萬元，尚有18萬元尾款未給付。
  ㈡立隆公司於109年2月22日將上開機具運送至陽信行公司之場
    所，於109年2月底安裝完成後，持續調整至109年3月中旬，
    其中新穎龍門加工機(下稱系爭機具)於109年3月25日開機測
    試出現異常，立隆公司於109年3月26日委任第三人新穎機械
    工業股份有限公司（下稱新穎公司）之員工前來楊信行公司
    之場所，先就系爭機具之刀庫、機台精度進行確認及調整。
    惟系爭機具仍無法正常開機，新穎公司遂將系爭機具之主機
    板拆下帶回檢測，嗣於109年4月14日開立維修確認單通知雙
    方，該通知單記載「1.機台NC面板黑屏ERROR15故障異警、2
    .系統卡損壞，資料參數及PLC資料均當機遺失不見」之瑕疵
    ，該瑕疵經新穎公司於109年5月25日再度修繕，採取「委由
    瑞宇供應商購買6FC5313-5AG00-0AA2 Simumerik Compactfi
    sh card 2G進行換裝，並由德國重新註冊後重新灌錄至系統
    參數及PLC軟體，由瑞宇陳志東副總協助復原及動作測試」
    之處理方式，仍無法排除該瑕疵，新穎公司則再度於109年6
    月20日「重新更換原廠註冊的系統卡，REL座標位置恢復正
    常」。
  ㈢除上列瑕疵外，系爭機具尚有以下瑕疵：
  1.TS-27R自動刀長量測系統風管破損。
  2.無法達到系爭契約備註所載「新虎將、新穎、協鴻三台主軸
    都一條內」之約定內容(誤差值小於0.01毫米)。
 ㈣楊信行公司因系爭機具存有上列瑕疵，導致無法履行第三人圓
   勁科技有限公司委託加工圖號T12AMA00-000-00-0之工件，亦
   無法依照原計畫於購買系爭機具後承接其他客戶之訂單，至
   少受有140萬元以上之損失。雖楊信行公司已合法解除系爭契
   約之一部，依民法第260條規定，解除權之行使，不妨礙損害
   賠償之請求，爰依民法第227條、第231條第1項及第216條規
   定，請求140萬元之損害賠償。
 ㈤楊信行公司於109年4月14日發見系爭機具有瑕疵後，分別於同
   年6月、9月去電立隆公司就系爭機具部分行使解除權，嗣再
   度於9月25日、10月30日寄發存證信函解除契約，故系爭契約
   業已一部合法解除，立隆公司應依民法第359條、第259條第2
   款、第179條返還楊信行公司已給付之價金162萬元。
 ㈥綜上，楊信行公司請求立隆公司給付302萬元【計算式：162萬
   元+140萬元=302萬元】，及自起訴狀繕本送達立隆公司翌日
   起至清償日止，按年息百分之5計算之利息。
二、立隆公司則辯稱略以：
　㈠系爭機具於立隆公司交付予楊信行公司時，並無瑕疵，楊信
    行公司固稱系爭機具有瑕疵云云，應就上開事實負舉證責任
    。
　㈡退步言之，系爭機具縱使真有楊信行公司所指之瑕疵（假設
    語氣，立隆公司否認），楊信行公司亦未盡其從速檢查通知
    義務，自不得依民法359條之規定解除契約。
  ㈢立隆公司交付之系爭機具既無瑕疵，楊信行公司請求立隆公
    司給付所失利益140萬之損害賠償，即非可採。　
　㈣並聲明：如主文第一、二項所示。　 
貳、反訴部分：
一、立隆公司提起反訴主張略以：
  ㈠楊信行公司主張立隆公司所給付之系爭機器存有瑕疵，欲藉
    此解除契約，並請求立隆公司返還所受領之價金及損害賠償
    ；惟立隆公司則以楊信行公司已就系爭機器完成點交及驗收
    ，視為楊信行公司承認其所受領之物為無瑕疵之物，故提起
    反訴請求楊信行公司給付系爭機器之買賣價金尾款及委任費
    用與報酬，反訴標的法律關係所發生之原因，與本訴標的法
    律關係所發生之原因，與兩造間之買賣契約法律關係有關，
    彼此間之請求有重大關連，且訴訟資料顯然共通，並可互為
    利用，又因無礙訴訟終結，且非專屬他法院管轄，故立隆公
    司提起反訴，自屬合法。
　㈡楊信行公司於109年2月6日向立隆公司購買新虎將高速機、新
    穎龍門加工機、協鴻龍門铣床、傳統車床中古機械共四台機
    器，總價金為409萬元，雙方並簽訂機械買賣合約書在案（
    反證1）。依買賣合約書第二條約定，「乙方（指楊信行公
    司）於合約簽定之時，交付訂金壹佰貳拾貳萬柒仟元，交機
    前60%：貳佰肆拾伍萬肆仟元整、尾款10%：肆拾萬玖仟元整
    ，於中華民國年 月 日前交貨同時以現金一次付清甲方（指
    立隆公司）」。而立隆公司業於109年2月21日交付系爭四台
    機器設備予楊信行公司，並經楊信行公司林進國點交及驗收
    ，惟楊信行公司竟未依約給付尾款40萬9000元。
  ㈢又因系爭機器設備安裝及有效運作需要，楊信行公司亦委託
    立隆公司提供地基螺栓、壓枕等零件為系爭機器進行組裝，
    並調整校正機器暨操作教學，而立隆公司已完成該委任事務
    ，爰依民法第546條第1項、第547條規定，請求楊信行公司
    給付委任事務相關費用及報酬共計5萬8200元予立隆公司，
    然楊信行公司則遲未給付，經立隆公司一再催討前揭尾款肆
    拾萬玖仟元及報酬與費用5萬8200元（共計46萬7200元），
    楊信行公司均藉詞拖延，立隆公司不得已乃提起反訴尋求救
    濟。爰依系爭買買契約、民法買賣及委任之相關規定請求楊
    信行公司如數給付。
  ㈣並聲明：楊信行公司應給付立隆公司467200元，及自反訴起
    訴狀繕本送達楊信行公司翌日（即110年8月5日）起至清償
    日止，按年利率百分之5計算之利息。並願供擔保請准宣告
    假執行。
二、楊信行公司則辯稱略以：
　㈠楊信行公司起訴僅主張解除系爭契約買賣標的四台之其中一
    台即系爭機具（新穎龍門加工機）之買賣契約並請求立隆公
    司返還楊信行公司就系爭機具已付之162萬元款項及因此造
    成楊信行公司訂單損失140萬元，惟立隆公司反訴則係針對
    系爭契約全部尾款及配件安裝所需相關零件請求報酬，與本
    訴之標的不同，反訴是否合法，尚值商榷。
  ㈡楊信行公司於本訴部分，業已證明系爭機具確於交付時即有
    多樣之瑕疵，是據以解除此部分買賣契約，於法有據，立隆
    公司自無從請求系爭機具之尾款。至於安裝配件所需零件，
    則為系爭契約之附隨義務。不應另行請款。
　㈢並聲明：請求駁回立隆公司之反訴。如受不利判決，願供擔
    保，請准宣告免為假執行。　　　　　
參、得心證理由：
一、本訴部分：
  ㈠按「買受人應按物之性質，依通常程序從速檢查其所受領之
    物。如發見有應由出賣人負擔保責任之瑕疵時，應即通知出
    賣人。買受人怠於為前項之通知者，除依通常之檢查不能發
    見之瑕疵外，視為承認其所受領之物。不能即知之瑕疵，至
    日後發見者，應即通知出賣人，怠於為通知者，視為承認其
    所受領之物。」次按「買賣標的物之利益及危險，自交付時
    起，均由買受人承受負擔。但契約另有訂定者，不在此限。
    」民法第356條、第373條分別定有明文。
  ㈡楊信行公司主張系爭機具於交付時即存有瑕疵，立隆公司則
    主張系爭機具已經交付、驗收完畢，依上開法律規定，楊信
    行公司已視為承認所受領之物，不得一部解除系爭契約。從
    而，本件關鍵爭點在於：系爭機具是否業已交付並經楊信行
    公司驗收完畢？
  ㈢首查，兩造對於系爭契約買賣標的物交付之日期，主張不一
    ，楊信行公司主張109年2月22日交機，立隆公司則主張同年
    月21日即已一次性交付四台機具完畢。惟依楊信行公司提出
    上由立隆公司負責交機人員記載「交機」字樣之該公司維修
    單，則有4紙（見本院卷第181-187頁），其上日期分別為同
    年月21日、22日、26日、27日，立隆公司復自承四台機具無
    法於交機當日完成所有配件安裝，故於隔日（22日）安裝配
    件，至於26、27兩日，則係進行四台機具之細項操作教學（
    見立隆公司110年12月8日陳報狀）及比對原告提出另2紙同
    年3月5日、同年月19日立隆公司人員繕具之維修單（見本院
    卷第189-191頁），由其上「處理內容欄」記載觀之，雖亦
    針對系爭契約買賣之四台機具為之，惟已無記載「交機」字
    樣，足證，此四部機具之交機日程，應係自109年2月21日起
    至同年月27日，共分四天交機並為必要之安裝完畢，且該四
    日內立隆人員在維修單處理內容欄所記載之：機械下車、定
    位、水平粗校正、水平校正、配件安裝、壓板固定、配件組
    裝、十字○○校正（○○二字無法辨識具體內容）、換刀校正測
    試、機械鈑金安裝等作業內容，均係系爭契約買賣標的交機
    程序之必要過程。且經楊信行公司人員林進國在四紙維修單
    上客戶確認欄簽名確認。
　㈢次查，楊信行公司主張迄同年3月底，系爭機具均無法正常使
    用，此一瑕疵非依通常程序檢查即可發現，並提出上開5日
    、19日維修單欲證明並無所謂驗收完畢之事實。惟查，由上
    開6紙維修單記載內容可知，楊信行公司如認交機程序尚未
    完成，均會要求立隆公司負責交機人員記載於當日之維修單
    上，然而上開四紙有記載「交機」之維修單上，並無如3月1
    9日維修單上記載之「新穎網路連線測試ＯＫ」；復參系爭契
    約（見本院卷第29頁）備註欄第四點：「賣方：負責推高機
    上車及交機。買方：其餘買方負責。」之記載，即知，並無
    楊信行公司所主張應經內部網路連線測試，始能完成交機程
    序之約定甚明。況查，果如楊信行公司主張立隆公司交付之
    四台機具，其中三台都不符合系爭契約備註欄第一點：「新
    虎將、新穎、協鴻三台主張都一條內。」之約定（誤差值小
    於0.01毫米），且系爭機具自交付之初，至同年6月楊信行
    公司去電立隆公司解除系爭機具部分之買賣契約時，均無法
    正常使用，如此嚴重之瑕疵，為何依通常情形檢查仍無法發
    現？又楊信行公司發現後，何以不責令立隆公司負責交機人
    員於記載「交機」之上開四紙維修單內記載上開瑕疵（無法
    正常使用）並通知出賣人（立隆公司）？凡此，均足證，本
    件系爭契約四台機具買賣之交機及驗收程序在109年2月27日
    即已完成。
  ㈣末查，109年2月27日維修單上，已無任何有關系爭機具瑕疵
    或未完成安裝之記載，僅於處理內容欄內附註（P.S）勝傑
    車床齒輪損壞，待料更換。」應堪認定系爭機具之交機程序
    已在此日前完成。
　㈤綜上，足認立隆公司已在109年2月27日完成系爭契約買賣標
    的物之交付及驗收，依民法第373條及系爭契約備註欄第四
    點約定，危險負擔業已由買受人（即楊信行公司）承受。且
    依同法第356條第3項規定，楊信行公司視為承認所受領之物
    ，其主張解除系爭機具部分契約，請求返還已交付之買賣價
    金162萬元及損害賠償140萬元，均於法無據。應予駁回。又
    其訴既經駁回，假執行之聲請亦失附麗，應併予駁回。
二、反訴部分：
  ㈠按被告於言詞辯論終結前，得在本訴繫屬之法院，對於原告
    及就訴訟標的必須合一確定之人提起反訴。又反訴之標的，
    如專屬他法院管轄，或與本訴之標的及其防禦方法不相牽連
    者，不得提起。反訴，非與本訴得行同種之訴訟程序者，不
    得提起。當事人意圖延滯訴訟而提起反訴者，法院得駁回之
    。民事訴訟法第259條、第260條分別定有明文。查信隆公司
    提起之反訴依據系爭契約請求楊信行公司給付尾款40萬9000
    元，及安裝系爭契約買賣標的物四台機具所需之零件費用，
    與本訴之標的（系爭契約）及防禦方法（系爭機具有無瑕疵
    ）均相牽連。雖本件反訴請求金額低於50萬元，依民事訴訟
    法第427條第1項規定，應適用簡易訴訟程序，惟反訴制度，
    旨在利用本訴之訴訟程序，以符訴訟經濟之原則，在本訴與
    反訴均係應依訴訟標的之金額或價額定其適用之程序者，依
    現行民事訴訟法並無禁止二者合併辯論及裁判之明文，故於
    通常訴訟程序提起應依簡易程序之反訴，既可達訴訟經濟之
    目的，不得認為不應准許。基於紛爭解決一次性原則，應認
    仍得與本訴同行通常訴訟程序，以達訴訟經濟之目的。是立
    隆公司提起本件反訴，自屬合法，合先敘明之。
  ㈡立隆公司反訴主張系爭機具並無瑕疵，楊信行公司尚欠系爭
    契約尾款40萬9000元未給付，楊信行公司對於尚有尾款40萬
    9000元未給付一節，並無爭執，僅以前詞置辯。惟查，立隆
    公司交付之系爭機具業經本院認定並無瑕疵，楊信行公司不
    得解除此部分契約並請求立隆公司返還已收受之系爭機具價
    金162萬元及損害賠償140萬元，業如上開本訴部分所述，茲
    不贅，從而，立隆公司依據系爭契約請求楊信行公司給付系
    爭契約尾款40萬9000元及自110年8月5日（即起訴狀繕本送
    達翌日）起至清償日止，按法定利息即年息百分之5計算之
    遲延利息，即屬有據，應予准許。
　㈢至於立隆公司另依委任法律關係，請求安裝系爭契約買賣標
    的四台機具所用之地基螺栓3萬7800元、壓枕1萬4400元、協
    鴻龍門（即系爭機具）水平調整所需費用6000元，合計5萬8
    200元部分則屬系爭契約出賣人交機之附隨義務，此觀本院
    卷第181-187頁四紙維修單（即交機工作之四日）上，負責
    交機人員均未在維修單據費用欄填載安裝過程所用零件數量
    、金額及各項服務（含系爭機具之水平調整）費用即明；而
    立隆公司提起反訴所附反證2上記載「日期：109.02.21）」
    （見本院卷第235頁）即立隆公司主張之系爭契約買賣標的
    之四台機具交機日，由反證二與上開四紙維修單比對即知，
    立隆公司就在交機之四日內所使用零件或服務（水平調整）
    費用，並非另與楊信行公司成立委任關係，而係系爭契約之
    附隨義務，從而，立隆公司主張依委任關係請求楊信行公司
    給付上開費用，尚非有據而應予駁回。
　㈣反訴部分本院判命楊信行公司給付立隆公司之金額40萬9000
    元，未逾50萬元，依民事訴訟法第1項第5款規定，應依職權
    宣告假執行，立隆公司聲明願供擔保，請准宣告假執行，僅
    生促請本院職權發動之效果，爰不另為准駁之諭知。至於立
    隆公司之反訴敗訴部分，其假執行聲請，同失依附，應併予
    駁回之。　　
肆、訴訟費用負擔之依據：民事訴訟法第78條、第79條。
中　　華　　民　　國　　111 　年　　2 　　月　　16　　日
                  民事第一庭  法  官     曹宗鼎
上正本係照原本作成。
如對本判決上訴，須於判決送達後20日內向本院提出上訴狀。如
委任律師提起上訴者，應一併繳納上訴審裁判費。
中　　華　　民　　國　　111 　年　　2 　　月　　16　　日
                              書記官     曾右喬